【裁判字號】    92,易,191
【裁判日期】    920401
【裁判案由】    家庭暴力防治法之傷害
【裁判全文】
臺灣彰化地方法院刑事判決                          九十二年度易字第一九一號
    公  訴  人  臺灣彰化地方法院檢察署檢察官
    被      告  乙○○
右列被告因家庭暴力防治法之傷害案件，經檢察官聲請簡易判決處刑（九十一年度偵
字第八五七七號），本院認應適用通常程序審理，判決如左：
    主      文
乙○○傷害人之身體，累犯，處拘役拾日，如易科罰金，以佰元折算壹日。
被訴恐嚇部分無罪。
    事      實
一、乙○○曾於民國八十五年間，因違反麻醉藥品管理條例、贓物案件，分別經法院
    判處有期徒刑六月、四月確定，前揭二案經定應執行刑為有期徒刑八月確定，甫
    於八十七年七月二十八日執行完畢。竟不知悔改，乙○○為甲○○之女婿，二人
    間具有家庭暴力防治法第三條第三款所定之家庭成員關係。乙○○於九十一年八
    月八日晚上七時三十分許，至彰化縣埔心鄉○○村○○路二四五號甲○○住處，
    欲將甲○○之女兒（即乙○○之妻）何秀珍帶回家，因遭甲○○拒絕，乙○○遂
    與甲○○發生衝突，乙○○竟基於傷害之犯意，出手推倒甲○○，致甲○○跌倒
    ，並因而受有左膝破皮流血、右髖瘀血等傷害。
二、案經被害人甲○○訴由彰化縣警察局溪湖分局報請台灣彰化地方法院檢察署檢察
    官偵查起訴。
    理      由
壹、有罪部分：
一、訊據被告乙○○矢口否認有何傷害犯行，辯稱：伊並沒有動手毆打甲○○，應該
    是甲○○在打我時，自己跌倒所導致云云。惟查，右揭事實業據告訴人甲○○指
    訴甚詳，核與證人黃寶園、何秀珍證述情節相符，並有診斷書一紙在卷可稽，是
    以被告所辯顯係事後卸責之詞，不足採信，本件事證已臻明確，被告傷害犯行堪
    予認定。
二、核被告所為，係犯刑法第二百七十七條第一項之傷害人之身體罪。又被告曾於八
    十五年間，因違反麻醉藥品管理條例、贓物案件，分別經法院判處有期徒刑六月
    、四月確定，前揭二案經定應執行刑為有期徒刑八月確定，甫於八十七年七月二
    十八日執行完畢，此有台灣彰化地方法院檢察署刑案資料查註紀錄表在卷可稽，
    其於受有期徒刑執行完畢五年以內再犯有期徒刑以上之本罪，為累犯，應依法加
    重其刑。爰審酌被告犯罪之動機、手段、所生於告訴人身體之危害及其犯罪後之
    態度等一切情狀，量處如主文所示之刑，並諭知易科罰金之折算標準，以示懲儆
    。
貳、無罪部分：
一、公訴意旨略以：被告乙○○於九十一年八月八日晚上七時三十分許，在彰化縣埔
    心鄉○○村○○路二四五號告訴人甲○○住處，欲將告訴人之女何秀珍帶回家，
    因遭告訴人拒絕，被告竟向告訴人恫稱：「你不讓何秀珍回去，以後你就知道。
    」等語，致告訴人心生畏懼，因認被告涉有刑法第三百零五條之恐嚇罪嫌云云。
二、按犯罪事實應依證據認定之，無證據不得推定其犯罪事實，又不能證明被告犯罪
    者，應諭知無罪之判決，此刑事訴訟法第一百五十四條及同法第三百零一條第一
    項分別定有明文；及按認定不利於被告之事實須依積極證據，茍積極證據不足為
    不利於被告事實之認定時，即應為有利於被告之認定，更不必有何有利之證據；
    又按事實審法院對於證據之取捨，依法雖有自由判斷之權，然積極證據不足證明
    犯罪事實時，被告抗辯或反證縱屬虛偽，仍不能以此資為積極證據應予採信之理
    由；再按事實之認定，應憑證據，如未能發現相當證據，或證據不足以證明，自
    不能以推測或擬制之方法，以為裁判基礎（最高法院三十年上字第八一六號、三
    十年上字第四八二號、四十年台上字第八六號判例參照）。又認定犯罪事實，所
    憑之證據，雖不以直接證據為限，間接證據亦包括在內，然無論直接或間接證據
    ，其為訴訟上之證明，須於通常一般之人均不致於有所懷疑，而得確信其為真實
    之程度者，始得據為有罪之認定，倘其證明尚未達到此一程度，而有合理之懷疑
    存在時，即無從為有罪之認定（最高法院七十六年台上字第四九八六號判例參照
    ）。又告訴人之告訴，係以使被告受刑事訴追為目的，是其陳述是否與事實相符
    ，仍應調查其他證據以資審認（最高法院五十二年度台上字第一三００號判例參
    照）。
三、本件公訴人認被告涉有恐嚇罪嫌，無非係以告訴人甲○○之指述為論據。訊據被
    告堅決否認有何恐嚇犯行，辯稱：我並未說那句話恐嚇甲○○，而且當時我還求
    甲○○，並向他下跪等語。經查，本件告訴人甲○○於警訊時係指訴被告出言恐
    嚇說要將我打死等語，嗣後告訴人於檢察官訊問時改稱：乙○○並沒有說要把我
    打死，他說「你不讓何秀珍回去，以後你就知道」等語，而證人黃寶園於檢察官
    訊問時證稱：乙○○到我家要帶我女兒回去，之後有推倒我先生甲○○，但他說
    什麼我沒聽到等語，另證人何秀珍於警訊時亦未證述被告有對告訴人恫稱：「你
    不讓何秀珍回去，以後你就知道」等語，是以告訴人之指訴與證人黃寶園、何秀
    珍二人證述情節即多所齟齬，其真實性已屬置疑，依罪疑惟輕之法則，要不得僅
    執告訴人片面之指訴，作為被告恐嚇安全有罪判決之唯一依據，故被告所辯尚堪
    採信。此外，復查無其他積極證據足以證明被告有前揭恐嚇犯行，故本件被告之
    恐嚇犯行自屬不能證明，揆諸前揭說明，自應就此部分為被告無罪之諭知。
據上論斷，應依刑事訴訟法第四百五十二條、第三百零一條第一項、第二百九十九條
第一項前段，刑法第二百七十七條第一項、第四十七條、第四十一條第一項前段，罰
金罰鍰提高標準條例第一條前段、第二條，判決如主文。
中    華    民    國    九十二      年      四      月        一        日
                                台灣彰化地方法院刑事第二庭
                                    法      官  石  馨  文
右正本證明與原本無異。
如不服本判決，應於判決送達後十日內，向本院提出上訴狀（須附繕本）。
告訴人或被害人對於判決如有不服具備理由請求檢察官上訴者，其上訴期間之計算係
以檢察官收受判決正本之日期為準。
                              法院書記官  呂  雅  惠
中    華    民    國    九十二      年      四      月        七        日
附錄法條：
刑法第二百七十七條第一項：
傷害人之身體或健康者，處三年以下有期徒刑，拘役或一千元以下罰金。


司法院資訊處製作；財團法人民間司法改革基金會備份。
